【裁判字號】    99,台上,1437
【裁判日期】    990311
【裁判案由】    違反槍砲彈藥刀械管制條例
【裁判全文】
最高法院刑事判決            九十九年度台上字第一四三七號
上  訴  人  甲○○
上列上訴人因違反槍砲彈藥刀械管制條例案件，不服台灣高等法
院高雄分院中華民國九十八年十二月三十日第二審判決（九十八
年度上訴字第一八七四號，起訴案號：台灣屏東地方法院檢察署
九十八年度偵字第四五八七號），提起上訴，本院判決如下：
    主  文
上訴駁回。
    理  由
按刑事訴訟法第三百七十七條規定，上訴於第三審法院，非以判
決違背法令為理由，不得為之。是提起第三審上訴，應以原判決
違背法令為理由，係屬法定要件。如果上訴理由書狀並未依據卷
內訴訟資料，具體指摘原判決不適用何種法則或如何適用不當，
或所指摘原判決違法情事，顯與法律規定得為第三審上訴理由之
違法情形，不相適合時，均應認其上訴為違背法律上之程式，予
以駁回。又不服第一審判決而上訴於第二審法院者，依刑事訴訟
法第三百六十一條第二項規定，所提第二審「上訴書狀應敘述具
體理由」，為法律上應具備之程式；既稱「具體理由」，自須舉
出該案相關之具體事由，足為其所主張第一審判決有違法或不當
情事之所憑者，始克相當，如僅徒托空言或泛詞指摘第一審判決
認事用法或量刑不當、採證違法、判決不公等，即屬未敘述具體
理由，所提第二審上訴不合法律上之程式，得不經言詞辯論，由
第二審法院予以判決駁回。本件上訴人甲○○不服第一審判決論
處非法製造可發射金屬具殺傷力之氣體動力式槍枝罪刑，提起第
二審上訴之理由稱：第一審判決雖依刑法第五十九條酌減其刑，
然未審酌上訴人改造槍枝之目的係好奇及好玩，並無犯罪之意圖
，其犯罪原因係出於無知及對法令之誤解，且未危害他人生命財
產安全，第一審判決未詳細審酌刑法第十六條、第五十七條、第
五十九條規定予以減輕並諭知緩刑，仍重判有期徒刑三年，實有
未洽等語，有其所提上訴理由狀在原審卷內可稽。惟觀諸第一審
判決係認定：上訴人在雅虎奇摩拍賣網站購得不具殺傷力之氣體
動力式槍枝一支，為增強其機械性能，明知可發射金屬具有殺傷
力之槍枝係槍砲彈藥刀械管制條例所列管者，非經中央主管機關
內政部許可，不得製造、持有，竟出於好玩好奇心理，基於製造
可發射金屬具有殺傷力之氣體動力式槍枝犯意，隨即在該網站再
購得槍管一支及彈簧一組，加以改造為可發射金屬具有殺傷力之
氣體動力式槍枝等情；復於理由內敘明採信上訴人所辯出於好玩
好奇心理而改造槍枝，以其一時失慮致罹刑章，犯罪情狀在客觀
上足以引起一般同情，確可憫恕，認科以該罪之最低度刑（五年
以上有期徒刑，併科新台幣一千萬元以下罰金）仍嫌過重，適用
刑法第五十九條酌量減輕其刑，審酌其上述犯罪動機，所製造之
槍枝殺傷力程度尚非嚴重，又無前科犯行，素行尚佳，有台灣高
等法院被告前案紀錄表附卷可稽，犯後始終坦承犯行，顯有悔意
之良好犯後態度及其他一切情狀，量處有期徒刑三年，併科罰金
新台幣十萬元。依上開犯罪事實認定，上訴人所為顯然有別於刑
法第十六條所定：「除有正當理由而無法避免者外，不得因不知
法律而免除刑事責任。但按其情節，得減輕其刑。」之情形，其
第二審上訴理由僅係空泛指摘第一審判決未適用刑法第十六條，
並對第一審判決業已敘明審酌之各項量刑情狀，徒謂量刑過重云
云，難認業已舉出本案相關之具體事由，足為其所主張第一審判
決有違法或不當情事之所憑，揆諸前開說明，屬未敘述具體理由
，所提第二審上訴不合法律上之程式；原判決據此，逕以判決駁
回，經核於法尚無不合。上訴意旨猶謂上訴人業已敘明第二審上
訴之具體理由，指摘原判決違法，顯係誤解第二審上訴書狀應敘
述之具體理由涵意，核與首揭得為第三審上訴理由之違法情形，
不相適合。本件上訴違背法律上之程式，應予駁回。
據上論結，應依刑事訴訟法第三百九十五條前段，判決如主文。
中    華    民    國  九十九  年    三    月   十一   日
                      最高法院刑事第十庭
                          審判長法官  花  滿  堂
                                法官  黃  正  興
                                法官  陳  東  誥
                                法官  林  錦  芳
                                法官  洪  昌  宏
本件正本證明與原本無異
                                      書  記  官
中    華    民    國  九十九  年    三    月   十五   日
                                                      V

司法院資訊處製作；財團法人民間司法改革基金會備份。
